【裁判字號】    96,訴易,65
【裁判日期】    970325
【裁判案由】    侵權行為損害賠償
【裁判全文】
臺灣高等法院民事判決                  96年度訴易字第65號
原      告  甲○○ ○○○○○.
訴訟代理人  李漢中律師
被      告  乙○○
訴訟代理人  黃銘照律師
上列當事人間因侵權行為損害賠償事件，原告提起刑事附帶民事
訴訟經本院刑事庭移送前來，本院於中華民國97年3月11日言詞
辯論終結，判決如下：
    主  文
被告應給付原告新台幣壹拾萬伍仟玖佰貳拾陸元及自民國96年9
月6日起至清償日止按年息5%計算之利息。
原告其餘之訴駁回。
訴訟費用由被告負擔十分之一，餘由原告負擔。
    事實及理由
甲、程序方面
    按訴狀送達後，原告不得將原訴變更或追加他訴，但擴張或
    減縮應受判決事項之聲明者，不在此限，民事訴訟法第255
    條第1項第3款定有明文。原告原起訴請求被告應給付新台幣
    （下同）120萬元本息，嗣於本院審理中，聲明請求被告應
    給付100萬5,926元本息。核屬減縮應受判決事項之聲明，與
    首揭規定相符，應予准許，合先敘明。
乙、實體方面
一、本件原告起訴主張：被告因不贊同其女兒陳依婷與伊交往，
    乃禁止其等見面約會。民國95年7月14日12時30分許，被告
    因見伊與陳依婷及訴外人陳瑞明等三人在台北市○○區○○
    街一帶同行，乃與伊發生衝突。被告竟從其騎乘之機車置物
    箱內取出鐵鎚一支，自後攻擊伊，先擊中伊左耳及左臉部位
    ，再朝伊左後背搥擊，繼而扭打，致伊受有左耳切割傷併皮
    膚缺損約2×0.8公分、左臉撕裂傷2×0.5公分、左嘴角及下
    巴瘀傷、頸部、左腋下及背部挫外傷等傷害，被告自應負損
    害賠償責任。茲伊因上開傷害支出醫療費5,926元，並受有
    非財產上損害100萬元，合計受有100萬5,926元之損害。爰
    依侵權行為之法則，求為判命被告如數給付，並自起訴狀繕
    本送達翌日起至清償日止按年息5%計算利息之判決。
二、被告則以：伊對原告主張之醫療費部分不爭執。然本件係屬
    兩造互毆，原告自不得向伊請求精神賠償，縱得請求，伊亦
    得主張精神賠償100萬元而抵銷等語，資為抗辯。並聲明：
    原告之訴駁回。
四、查原告主張其於上開時地遭被告毆打，受有左耳切割傷併皮
    膚缺損約2×0.8公分、左臉撕裂傷2×0.5公分、左嘴角及下
    巴瘀傷、頸部、左腋下及背部挫外傷等傷害，兩造亦因互毆
    致傷，均遭刑事法院以傷害罪判處罪刑確定等情，業據提出
    診斷證明書為證（見本院卷28、29頁），且為被告所不否認
    ，並經本院調閱該刑事案卷宗查閱無訛，應堪信為真實。
五、按因故意或過失，不法侵害他人之權利者，負損害賠償責任
    。不法侵害他人之身體、健康、名譽、自由、信用、隱私、
    貞操，或不法侵害其他人格法益而情節重大者，被害人雖非
    財產上之損害，亦得請求賠償相當之金額。民法第184條第1
    項前段、第195條第1項分別定有明文。本件被告既故意不法
    傷害原告之身體，依上開規定，對原告所受損害自應負賠償
    之責。茲原告因傷支出醫療費5,926元，有醫療費用收據在
    卷可稽（見本院卷34頁），復為被告所不爭執，原告請求被
    告如數賠償，自應准許。又原告遭被告傷害，精神雖難免痛
    苦，但其為大學畢業之德籍證券分析師，而被告僅國中肄業
    ，從事服務業，家境小康（見刑事偵查卷調查筆錄所載），
    經審酌兩造之身份、職業、經濟狀況，認被告以賠償原告非
    財產上損害以10萬元為適當，原告在此範圍內之請求，核無
    不合。逾此部分之請求，即非正當。至被告抗辯，其亦遭原
    告打傷，併請求精神慰撫金100萬元，並主張抵銷云云。惟
    按「因故意侵權行為而負擔之債，其債務人不得主張抵銷」
    ，民法第339條定有明文。兩造既因故意互毆而生侵權行為
    損害賠償之債，被告自不得主張抵銷。是被告抵銷抗辯，並
    無可取。
六、綜上所述，原告基於侵權行為損害賠償之法則，請求被告給
    付105,926元及自起訴狀繕本送達翌日即96年9月6日起至清
    償日止，按年息5%計算之利息，洵屬正當，應予准許。逾此
    部分之請求，自無理由，應予駁回。
七、本件事實已臻明確，兩造其餘攻擊防禦方法及證據經予審酌
    ，核與判決結果不生影響，爰不再逐一論述，併此敘明。
據上論結，本件原告之訴為一部有理由、一部無理由，依民事訴
訟法第79條，判決如主文。
中    華    民    國    97    年    3     月    25    日
                  民事第十六庭
                        審判長 法  官 沈方維
                               法  官 呂淑玲
                               法  官 王淇梓
正本係照原本作成。
不得上訴。
中    華    民    國    97    年    3     月    26    日
                               書記官 吳碧玲


司法院資訊處製作；財團法人民間司法改革基金會備份。
